【裁判字號】    92,判,1184
【裁判日期】    920909
【裁判案由】    服務標章
【裁判全文】
最  高  行  政  法  院  判  決                  九十二年度判字第一一八四號
    再 審 原告  甲○○
    訴訟代理人  龍雲翔律師
    再 審 被告  經濟部智慧財產局
    代  表  人  乙○○
右當事人間因服務標章事件，再審原告對於中華民國九十一年一月十七日本院九十一
年度判字第七八號判決，提起再審之訴。本院判決如左：
    主  文
再審之訴駁回。
再審訴訟費用由再審原告負擔。
    理  由
按行政訴訟法第二百七十三條第一項第十四款所謂原判決就足以影響於判決之重要證
物漏未斟酌者，係指在前程序已經提出之證物，原判決未為調查，或未就其調查之結
果予以判斷，且該證據確足以影響原判決之結果者而言。本件再審原告於民國八十六
年十月六日以「大北京及圖」服務標章，指定使用於商品及服務分類表第四十二類之
餐廳、飲食店、小吃店業務之經營服務申請註冊，作為其註冊第八七二八四號「璊禧
實業有限公司標章」服務標章之聯合服務標章。再審被告以其有違商標法第七十七條
準用同法第三十七條第六款規定，乃予以核駁，發給第0000000號服務標章核
駁審定書。再審原告不服，遂循序提起行政訴訟，亦遭本院以九十一年度判字第七八
號判決駁回，再審原告猶未甘服，以原審判決有行政訴訟法第二百七十三條第一項第
十四款之再審事由，提起再審之訴。其再審意旨略以：按商標法第三十七條第六款所
謂「有欺罔公眾或致公眾誤信之虞者」，係指商標圖樣有使人誤認其所表彰之商品為
他人生產、製造、加工、檢選、批售、經紀而購買之虞而言。本條款規定之立法意旨
，在於防止商標混淆，維護交易安全，保護消費大眾之權益。若服務標章圖樣本身不
足以使人有如前揭法條之狀況者，即無適用之可能。系爭服務標章，其標章圖樣上之
中文「大北京」，實際上並不存在此一地名，對一般消費者而言，「大北京」一望即
知與「北京」截然不同。且在地名之上，另行加上其他文字者，則因其已非實際地名
，所以以之作為商標，使用於不同之商品或服務上，當無前述商標法第三十七條第六
款之適用，有再審被告曾核准之註冊第一一○○六號、第一八七三四號、第一八七三
五號、第一八七三六號、第一八七三七號、第一八七三八號、第一九五一七號、第四
一七三五號、第五二三一七號、第一○二六九二號等服務標章在案可稽。雖然再審被
告認為前六件服務標章之專用權皆已到期消滅，並不得執為本件系爭服務標章應准註
冊之論據，然此並不能推翻再審被告曾經依據前揭原則予以核准服務標章註冊之事實
，顯見再審被告未依商標法之相關規定作為實際准駁與否之依據，不僅違反公平原則
，也有不適用法律或適用法律不當之違誤。又再審原告於九十一年一月十五日再陳報
第一二三四五九號「真北平」服務標章、第一五七五三四號「真北京」聯合服務標章
，經再審被告核准註冊及審定公告至今仍有效存在之資料，足見再審被告之審查不一
及對本案之偏頗，原判決漏未斟酌，有行政訴訟法第二百七十三條第一項第十四款之
再審事由云云。查原判決以系爭標章，其中「大北京」字樣，僅於「北京」上冠一大
字，此與泛稱臺北為大臺北地區無異，一見即知係指區域廣大之北京而言，而北京菜
餚為中國五大菜系之一，系爭服務標章使用於餐、飲業之經營服務，難謂無使公眾對
其服務性質、營業地產生誤信之虞。駁回再審原告前程序之訴，並無違誤。至再審原
告所舉註冊第一一○○六號「北平城及圖PEIPING PALACE」、第一八七三四號「金北
平」、第一八七三六號「大北平」、第一八七三七號「真北平JEN PEIPING及圖」及
第一八七三八號「正北平」等六件服務標章之專用權皆已到期消滅，註冊第一九五一
七號「北平同慶樓及圖」、第四一七三五號「北平松竹樓」、第五二三一七號「北京
樓」及第一○二六九二號「北平半畝園」等四件服務標章雖仍有效存在，惟其標章態
樣與系爭標章有間，且屬另案問題，尚不得比附援引，執為本件標章應准註冊之論據
等由，而駁回再審原告前程序之訴，經核並無違誤。再審原告對原判決依職權所認定
之事實，指為適用法律不當，尚無可採。至所舉註冊第一二三四五九號「真北平」及
審定第一五七五三四號「真北京」等二件服務標章，姑不論再審原告於前程序並未提
出主張（卷內並無資料），難謂原判決有漏未斟酌情事，且該兩商標與本件案情有異
，縱予斟酌，仍難為再審原告有利之認定。本件再審之訴，顯無再審理由，應予駁回
。
據上論結，本件再審之訴為無理由，爰依行政訴訟法第二百七十八條第二項、第九十
八條第三項前段，判決如主文。
中    華    民    國    九十二      年      九        月        九      日
                    最 高 行 政 法 院  第 五 庭
                                審 判 長 法  官      徐  樹  海
                                         法  官      黃  璽  君
                                         法  官      鄭  淑  貞
                                         法  官      林  家  惠
                                         法  官      林  茂  權
右  正  本  證  明  與  原  本  無  異
                                         法院書記官  阮  桂  芬
中    華    民    國    九十二      年      九        月      九        日


司法院資訊處製作；財團法人民間司法改革基金會備份。
